臺灣臺南地方法院民事判決　　　 100年度訴字第47號
原　　　告　王徹護
訴訟代理人　賴鴻鳴律師
　　　　　　黃俊達律師
　　　　　　粘怡華律師
　　　　　　蘇文斌律師
被　　　告　陳進星
上列當事人間請求履行契約事件，經本院於民國100年8月2日言
詞辯論終結，判決如下：
    主  文
原告之訴駁回。
訴訟費用新臺幣貳萬貳仟捌佰元由原告負擔。
    事實及理由
一、本件原告起訴主張：緣原告與被告於民國99年4月7日簽訂買
    賣合約書（以下簡稱系爭買賣契約），被告委任被告父親陳
    清吉代理，當場由介紹人葉展嘉見證並書寫書面，雙方達成
    買賣協定，將被告所有未保存登記坐落於台南市○○區鎮○
    段1503內地號、1503之3地號1504地號及台南市○○區○○
    段53-1內、53-2內地號及台南市○○區鎮○段1503-1地號土
    地上之未保存登記建物，即門牌號碼台南市安南區○○○○
    ○路二段275巷29-1、同巷29-2號、同巷29-3號、同巷29-4
    號、同巷29-5號、同巷29-6號房屋（以下簡稱系爭建物）賣
    給原告，原告業已先後支付現金200,000元、640, 000元是
    由訴外人陳清吉指定開立支票交付給他人作為清償訴外人陳
    清吉對他人債務、交付現金160,000元給訴外人陳清吉、稅
    款439, 012元，而雙方約定尾款560,988元於移轉稅籍後再
    交付，惟被告遲不協同辦理稅籍移轉，原告不得已爰提出本
    件訴訟。並聲明：被告應遷出系爭建物，並將系爭建物交付
    給原告。
二、被告則以：對於系爭買賣契約訴外人陳清吉簽名真正並不否
    認，惟抗辯系爭建物均係被告全部所有，而被告從未曾與原
    告簽訂任何買賣契約，亦未曾授與被告父親即訴外人陳清吉
    代理權，與原告簽訂系爭建物之買賣契約等語。並聲明：駁
    回原告之訴
三、兩造不爭執事項：
（一）坐落於台南市○○區鎮○段1503內地號、1503之3地號150
      4 地號及台南市○○區○○段53-1內、53-2內地號及台南
      市○○區鎮○段1503-1地號土地上之未保存登記建物，即
      門牌號碼台南市安南區○○○○○路二段275巷29-1、同
      巷29-2號、同巷29-3號、同巷29-4號、同巷29-5號、同巷
      29-6號房屋（即系爭建物），為被告所有。
（二）被告之父陳清吉於99年4月7日，以被告代理人名義與原告
      於簽訂系爭買賣契約。原告業已先後於99年4月7日、99年
      4月13日支付定金200,000元、160,000元被告之父陳清吉
      ，並於99年4月8日依被告之父陳清吉指示開立支票清償陳
      清吉對他人債務640,000元，及支付稅款439,012元。
四、得心證之理由：
（一）原告主張被告授與代理權給被告父親陳清吉簽定系爭買賣
      契約，故請求被告移轉系爭建物給原告等語；但為被告所
      否認，並以前開情詞置辯。是以本件之爭點即在於：被告
      是否授代理權與訴外人陳清吉出售系爭建物？
（二）按「當事人主張有利於己之事實者，就其事實有舉證之責
      任」，民事訴訟法第277條前段定有明文，是「民事訴訟
      如係由原告主張權利者，應先由原告負舉證之責，若原告
      先不能舉證，以證實自己主張之事實為真實，則被告就其
      抗辯事實即令不能舉證，或其所舉證據尚有疵累，亦應駁
      回原告之請求」（參照最高法院17年上字第917號判例意
      旨）。又按代理權係以法律行為授與者，其授與應向代理
      人或向代理人對之為代理行為之第三人，以意思表示為之
      ，民法第167條定有明文。本件原告主張訴外人陳清吉有
      權代理被告訂定系爭買賣契約，兩造間存在買賣法律關係
      ，此有利於己之事實，既為被告所否認，則原告就兩造間
      買賣成立之事實，有舉證之責任。
（三）經查：本件簽訂系爭買賣契約期間，被告與原告均未接觸
      亦未見面等情為兩造所不爭執。而原告固主張訴外人陳清
      吉簽訂系爭買賣契約時有電詢被告意願云云。惟證人陳清
      吉到庭結證稱：「我是被告的父親...第7至10頁的名字都
      是我簽的，第7頁是於99年4月7日在小北路77號簽名的，
      第9、10頁也是我簽的，時間大約是相隔一個星期...在場
      有我、被告的母親、證人葉展嘉...當時我是要賣鐵皮屋
      ，就是門牌號碼：公學路二段275巷29-2號、29-3、29-4
      、29-5、29-6之二分之一，另外二分之一是我兒子的...
      沒有要出賣被告二分之一的部分...被告沒有授權證人陳
      清吉，而且被告當時也不在場。...我開價600萬元，但是
      後來買受人殺價到200萬元...我有說我要出售我的部分，
      沒有包含被告的部分，在場有證人葉展嘉有聽到...我本
      來有拒絕寫含代理陳進星，但是證人葉展嘉說這個寫沒關
      係，會無效，所以我就寫了。...被告不知道系爭買賣，
      被告沒有授權給我...99年4月7日當日簽立契約的時候，
      我絕對沒有打電話給我兒子...前妻也沒有打電話給我兒
      子...我知道系爭房屋於95年已經全部歸屬我兒子，我沒
      有告訴原告說系爭房屋於95年我已經沒有任何持分了...
      含代理陳進星是介紹人(即葉展嘉)寫的...證人沒有告訴
      我可以代理我兒子」等語(本院卷第67至69頁)；證人葉展
      嘉到庭結證稱：「原告說叫我寫含代理陳進星，我當場有
      告訴證人陳清吉問說寫含代理陳進星有沒有問題，當時證
      人陳清吉說沒有問題...證人陳清吉有無打電話給被告，
      就此部分比較小的細節，我已經記憶模糊...當時我沒有
      被告的電話，也沒有接觸過被告」等語(本院卷第69至70
      頁)；證人吳錦仙到庭結證稱：「我有看過原告，當時是
      證人陳清吉與其他人在那邊商量事情，我當時在做生意
      ...因為我忙進忙出，所以我沒有注意聽他們在講什麼。.
      ..原告與證人陳清吉在討論系爭未保存登記廠房買賣事宜
      ，證人陳清吉沒有打電話詢問被告是否願意出賣系爭鐵皮
      屋，沒有人打電話，電話在我身邊」等語（見本院卷第
      122至123頁）；是上開證人或稱記憶模糊，或證稱未見證
      人陳清吉與原告簽訂系爭買賣契約時曾經打電話詢問被告
      之情事，足見原告主張訴外人陳清吉於簽約期間曾經打電
      話詢問過被告確認意願，始簽訂系爭買賣契約等情，難以
      採信。
（四）至於證人盧文彬到庭結證稱：「有看過系爭買賣契約書，
      我是代書。此部分需要提供印鑑證明蓋印鑑印鑑章及戶籍
      資料。當初原告通知我說對方要辦理稅籍變更，要拿資料
      給我，被告及原告都有到現場，被告沒有交付我任何東西
      ，是因為原告與被告有價金問題...當時被告要求其他土
      地補償金的部分都還沒有談妥...被告沒有否認買賣契約
      。在我們幾次要辦理稅籍移轉的時候，有跟被告要證件，
      但是被告沒有交付，但也沒有否認買賣契約的存在。...
      沒有否認系爭買賣契約，也沒有聽到被告承認的問題...
      被告不否認系爭房屋要給原告，但是也沒有承認要把房屋
      交給原告...有聽到被告說整件買賣沒有那麼便宜」等語
      （本院卷第70至71頁）；證人葉展嘉亦證稱：「陳清吉當
      初沒有講的很明確只賣他的部分，抑或有包含被告的部分
      」等語（見本院卷第69至70頁），是縱使兩造曾對買賣契
      約價金有所爭執，然對於被告是否確實授權訴外人陳清吉
      簽訂系爭買賣契約之待證事實，證人盧文彬、葉展嘉既未
      親眼見聞被告授與代理權，自無從以此認定被告確實有授
      權訴外人陳清吉之事實。
（五）再查系爭建物曾經本院民事執行處囑託南山建築師事務所
      估價價值為8,332,000元（即352,000元+1,643,000元+334
      ,0 00元+6, 003,000元），有南山建築師事務所不動產估
      價報告書影本在卷可稽（見本院卷第100至106頁），原告
      固主張鑑價金額過高云云，惟本院審酌上開估價報告書因
      已綜合評估系爭土地之使用現況、法定使用管制、市場供
      給與需求、不動產收益等因素，其鑑定價格尚稱客觀、公
      平，原告指為不當，並不可採。是本件買賣標的即系爭建
      物價值高達8,332, 000元，即便出賣應有部分二分之一，
      價金亦高達400多萬元，而系爭契約買賣卻僅以金額2,000
      ,000元成立買賣契約，與實際交易市場價格有違，已有疑
      異，況該2,000,000元價金亦不菲，兩造簽訂系爭買賣契
      約之際，原告既未查實系爭建物究屬何人所有，且僅憑證
      人陳清吉之詞即簽訂系爭買賣契約，並交付一半以上價金
      予證人陳清吉或清償證人陳清吉對他人之債務，而未向被
      告查證，價金亦非由被告親自收受，豈不過於草率，顯與
      一般經驗不符。是原告之主張，難以採信。
（六）從而，綜觀卷內資料，原告並無法舉證證明被告確實授與
      代理權給訴外人陳清吉簽訂系爭買賣契約，是該無權代理
      行為對被告不生效力，原告主張兩造間就系爭建物有買賣
      契約存在，並請求被告交還系爭建物云云，即無理由。
伍、綜上所述，本件被告並未授權訴外人陳清吉簽訂系爭買賣契
    約，且已拒絕承認訴外人陳清吉之無權代理行為，是以兩造
    間並無買賣契約存在，原告依買賣契約之法律關係，請求被
    告交付系爭建物予原告，並無理由，應予駁回。
六、本件事證已臻明確，兩造其餘攻擊防禦方法，核與判決結果
    不生影響，爰不予逐一論述，併此敘明。
七、按訴訟費用，由敗訴之當事人負擔；法院為終局判決時，應
    依職權為訴訟費用之裁判，民事訴訟法第78條及第87條第1
    項分別定有明文。經核本件訴訟費用額為22,800元(第一審
    裁判費20,800元、證人旅費2,000元【本院卷第36頁、第74
    至76頁】)，應由敗訴之原告負擔。
八、結論：本件原告之訴為無理由，依民事訴訟法第87條第1項
    、第78條，判決如主文。
中    華    民    國  100    年    8    月    19    日
                      民事第二庭   法  官  田玉芬
以上正本證明與原本無異。
如不服本判決，應於送達後20日內向本庭（台南市○○路○段308
號）提出上訴狀（須按他造當事人人數附繕本）。
中    華    民    國   100    年    8     月    22    日
                                   書記官  劉紀君